臺灣高雄地方法院刑事判決　　　　　　　　　　　　　九十一年度訴字第六四三號
　　公　訴　人　臺灣高雄地方法院檢察署檢察官
　　被　　　告　乙○○
　　被　　　告　甲○○
　　被　　　告　辛○○
　　被　　　告　庚○○
　　右四人共同
　　選任辯護人　王叡齡
　　鍾孟賢
　　被　　　告　丑○○
　　被　　　告　丁○○
　　被　　　告　子○○
右列被告因殺人未遂等案件，經檢察官提起公訴（九十年度偵字第六三０一、七一八
０、五七０五、二二九０六號），本院判決如左：
    主  文
乙○○共同私行拘禁，剝奪人之行動自由，處有期徒刑柒月。其餘被訴傷害部分不受
理。
辛○○、甲○○、庚○○共同私行拘禁，剝奪人之行動自由，各處有期徒刑陸月，如
易科罰金，均以參佰元折算壹日。辛○○、甲○○、庚○○其餘被訴傷害部分均公訴
不受理。
丑○○、子○○、丁○○均公訴不受理。
    事  實
一、緣丑○○與己○○係朋友關係，而辛○○女兒則為己○○女兒同學。於民國九十
    年二月二十日晚間，因己○○女兒離家多日未歸，丑○○遂陪同己○○前往辛○○位於高雄市○○區○○街一九之二號住處尋找，其間因己○○語氣不佳，與辛○○家人發生爭執，辛○○遂邀集乙○○、甲○○、李俊銘、陳一龍等人，在同
    日晚上十一時許，前往己○○位於高雄市○○區○○街三八巷四號住處騎樓下，
    共同毆打丑○○、己○○二人成傷（傷害己○○部分未據告訴，傷害丑○○部分
    業據撤回告訴）。上開傷害事件發生後，丑○○意欲與辛○○等人就該事件商量
    如何處理，於是在同年月二十五日晚上七時四十分許，邀集子○○、丁○○、丙○○、戊○○等人，分乘兩部自用小客車，共同前往高雄市○○區○○街一九之
    二號辛○○住處，因辛○○不在而未遇。隨即轉往高雄市○○區○○路一五六巷
    二號辛○○另一住處尋找，當日晚上七時五十分許抵達後，見該處大門未關，先
    到的丑○○、丁○○、子○○三人遂逕自進入（此部分侵入住宅犯行，業據辛○○撤回告訴，詳後述），基於傷害犯意之聯絡，由丑○○、戊○○進入內室徒手
    毆打正在打電話報警之辛○○成傷（此部分傷害犯行，業據辛○○撤回告訴），
    而在子○○跟隨丑○○、丁○○進入該處後，辛○○與在其住處之友人乙○○（
    犯施用毒品罪，通緝中）、甲○○、庚○○等人，乃共同基於剝奪人行動自由之
    犯意聯絡，由乙○○將大門鎖上，復由庚○○協助將門擋住之方式，剝奪丑○○
    、丁○○、子○○三人行動自由，計約十分鐘之久，期間乙○○、甲○○輪流並
    分持西瓜刀、辛○○、庚○○分持水果刀、鐵鎚等兇器，基於傷害之犯意聯絡，
    共同毆擊子○○等人，因而致子○○受有左上肢撕裂傷約二十公分、左腰脥撕裂
    傷三十公分、顏面、頭皮撕裂傷等傷害；丁○○受有左膝深度砍傷十四公分併左
    臏骨骨折、肌腱斷裂、外側韌帶斷裂、左手腕砍傷二處各六公分、五公分併神經
    斷裂、右肩撕裂傷六公分；丑○○受有臉部撕裂傷十二公分、左上臂皮膚撕脫傷
    十三乘以七公分、左前臂撕裂傷六公分併肌腱斷裂、左手多處撕裂傷五公分、三
    公分併多處肌腱斷裂等傷勢（此部分傷害犯行，業據丑○○、丁○○、子○○撤
    回告訴）。而丑○○、丁○○、子○○同時亦還手毆打乙○○成傷（此部分傷害
    犯行，業據乙○○撤回告訴），嗣因警方據報前往處理後，辛○○等人始開門。
二、案經丑○○、子○○、丁○○訴由高雄市政府警察局小港分局移送臺灣高雄地方
    法院檢察署檢察官偵查起訴。
    理  由
壹、被告甲○○、辛○○、乙○○、庚○○被訴妨害自由部分：
  一、訊據被告甲○○、辛○○、乙○○、庚○○對右揭於丑○○、丁○○、子○○
      進入辛○○住處後，即由乙○○將大門鎖上，復由庚○○協助將門擋住之方式
      ，將丑○○、丁○○、子○○三人關於門內約十分鐘等事實固均不諱言，惟均
      矢口否認有何妨害自由之犯意，被告辛○○辯稱：當晚丑○○等三人抵達時，
      其正在內廳打電話，丑○○、丁○○一進來就直接走進內廳要拉其出去，並加
      以毆打，當其爬起來到外面查看時，衝突已經結束，對事情如何發生並不瞭解
      云云；被告乙○○辯稱：在丑○○等三人衝進屋後，因害怕外面的人繼續衝進
      來，所以有堵住門以阻止之云云；被告甲○○辯稱：丑○○等人衝進來後，有
      二、三人直接到內廳找辛○○，因見對方人多，就將門關起來云云；被告庚○○則辯稱：只有幫乙○○堵住門云云。經查：告訴人丑○○、丁○○、子○○
      進入辛○○住處後，被告乙○○即高喊「關門、給他死」等語，業據告訴人丁○○、子○○指訴綦詳，被告甲○○於警訊中亦自承：於丑○○等人進入辛○○住處後，乙○○即將門鎖住不讓丑○○等人出去等語不諱，核與證人即陪同
      告訴人丑○○前往之戊○○於偵查中證述：丁○○等三人先進入辛○○家，伊
      走到門口尚未進入時，屋內有人喊關門，伊看到乙○○在拔西瓜刀，伊就被關
      在門外，屋內就有打鬥聲，並有人喊「給他死」等語相符（見九十年偵字第六
      三０一號偵卷第九十四頁），顯見被告等人關門之用意，欲拘禁告訴人丑○○
      等人以剝奪渠等行動自由，使渠等無法自由離去，被告乙○○、甲○○、庚○○前開所辯，顯係事後卸責之詞，不足採信。復參以被告乙○○、庚○○將門
      鎖上後，即與被告辛○○、甲○○等人分持兇器毆擊告訴人等（詳後述），足
      見被告四人對於剝奪行動自由之犯行有犯意聯絡，被告辛○○辯稱：伊不知道
      外面情形云云，顯不足採。綜上所述，本件事證明確，被告辛○○、甲○○、
      乙○○、庚○○等妨害自由之犯行，洵堪認定。
  二、核被告甲○○、辛○○、乙○○、庚○○所為，係犯刑法第三百零二條第一項
    剝奪他人行動自由罪。被告四人就上開妨害自由犯行，有犯意連絡及行為分擔
      ，為共同正犯。爰審酌被告四人與告訴人本不相識，只因細故，即以私行拘禁
      之方式拘束告訴人等之行動自由，並在屋內分持兇器對手無寸鐵之告訴人三人
      加以圍砍，致告訴人等之傷勢不輕，及乙○○另案通緝中再犯本罪，難見有何
      悔意，且犯罪情節較重，量刑本不宜從輕，惟念及被告等人事後均已與告訴人
      等達成和解，並賠償告訴人等損害等一切情狀，爰分別量處如主文所示之刑，
      並就辛○○、甲○○、庚○○部分諭知易科罰金之折算標準。
  三、公訴意旨另以：被告辛○○、乙○○、甲○○、庚○○等人，基於殺人犯意之
      聯絡，在丑○○、丁○○、子○○進入高雄市○○區○○路一五六巷二號辛○○住處後，即由其中一人將大門鎖上阻斷其等退路，再分持預藏之鐵鎚、西瓜
      刀、水果刀、藍波刀等凶器加以圍殺，致丑○○、子○○、丁○○受有前揭傷
      勢，嗣因警方據報前往處理，並責令辛○○等人開門後始停手作罷。並當場扣
      得西瓜刀（刀柄因斷裂而與刀刃分離）、水果刀、藍波刀各一把、鐵鎚一支。
      丑○○、丁○○、子○○等三人幸經即時送醫急救得宜，始免於難等語，因認
      被告辛○○、甲○○、乙○○、庚○○等人另涉有刑法第二百七十一條二項、
      第一項殺人未遂罪等語。經查：
   （一）按告訴乃論之罪，告訴人於第一審辯論終結前得撤回其告訴，又告訴經撤
         回者，應諭知不受理之判決，刑事訴訟法第二百三十八條第一項、第三百
         零三條第三款定有明文。又殺人未遂罪之成立，以有戕害他人生命之故意
         ，著手於刺殺之實行而未發生死亡之結果為要件，如非出於使人喪失生命
         之故意，即無殺人之犯意，難以殺人未遂罪相繩（最高法院四十七年台上
         字第一三六四號、四十八年台上字第三三號判例參照）；再按「殺人罪與
         傷害罪之區別，本視加害人有無殺意為斷。」且「殺人未遂罪之成立，以
         有戕害他人生命之故意，著手於刺殺之實行而未發生死亡之結果為要件。
         故行為人是否具有殺人之故意，加害時所用器具，被害人受傷多寡以及受
         傷部位是否為致命之處，有時雖可藉為認定有無殺意之心證，但究不能據
         為絕對之標準，尚須就行為人主觀犯罪認識與客觀犯罪事實，參酌社會上
         一般經驗法則論理為斷。」最高法院四十七年台上字第六五九號判例及最
         高法院八十四年度台上字第四○三號判決，均同此見解。申言之，加害人
         之行為，究屬基於殺人之犯意抑或僅係傷害之故意，實應深入觀察加害人
         與被害人之關係、衝突之起因、行為當時所受刺激、加害人下手之輕重、
         被害人受傷情形及加害人事後態度等各項因素予以綜合評析。
   （二）被告辛○○於接獲其母告知告訴人丑○○等人前往江山街住處尋釁不遇後
         ，確有於該日晚上七時四十分許打電話報警處理，且於打電話報警之際，
         丑○○等人即已到來等情，業據證人寅○○於本院調查時證稱：辛○○母
         親打電話給辛○○，說丑○○等人去江山街住家找辛○○，後來辛○○打
         電話報警，當時電話還沒掛，丑○○等人就進來了等語（見本院九十一年
         五月十四日訊問筆錄）；證人壬○○○於本院調查時亦證稱：我婆婆（即
         辛○○之母）打電話給我先生，說丑○○等人去江山街找他們，後來我先
         生打電話報警，電話還沒有掛掉，他們就已經進來了，辛○○他們應該不
         知道丑○○會過來等語（見本院九十一年五月十四日訊問筆錄），告訴人
         丑○○亦陳述：伊走到內廳去找辛○○，當時辛○○正在打電話；伊覺得
         這是一個突發情形，並非預謀的，他可能誤以為我們帶很多人過去尋仇，
         才會發生本件事故等語（見本院九十一年四月九日、九月二十日訊問筆錄
         ），並有高雄市政府警察局小港分局受理案件記錄一紙在卷可稽，復參以
         依上開報案記錄觀之，辛○○係報案請求員警至其另一江山街住處處理一
         節，足見被告辛○○係因告訴人丑○○等人至江山街尋釁，遂報案請警察
         至現場處理，其並未預知告訴人丑○○等人會至小港路住處，且於打電話
         之際，丑○○等人即已到來，是本件傷害案之發生，應係臨時發生之衝突
         ，被告辛○○、甲○○、乙○○尚無預謀殺人之行為。
   （三）本案係因告訴人丑○○陪同己○○尋找女兒，因己○○與被告辛○○家人
         發生爭執，遭被告辛○○、乙○○、甲○○等人毆打成傷後，告訴人蔡慶
         良欲與被告辛○○商談和解事宜，遂私自邀集丁○○、子○○等人未經同
         意擅自至辛○○住處，致發生衝突等情，業據被告辛○○供承：之前打架
         一事，有請里長李清木調解，但時間是九十年二月二十六日，案發當日並
         未與丑○○等人相約要討論和解事宜等語，核與證人即陪同告訴人丑○○
         前往之丙○○證稱：因為辛○○本來說要和解，後來又黃牛，所以我們才
         去他家找他，事先沒有約好要去他住處等語相符，足見本件傷害案係因告
         訴人丑○○遭毆打成傷，致心生不滿，邀集告訴人丁○○、子○○等人欲
         至被告辛○○住處商談處理事宜，告訴人丑○○於偵查中陳述：係事先約
         妥談事云云，顯不足採。是被告辛○○、甲○○、乙○○、庚○○既非遭
         毆打成傷之一方，與告訴人丑○○、丁○○、子○○亦無深仇大恨，復與
         告訴人丁○○、子○○素不相識，難認被告四人有何殺害告訴人等之動機
         。
   （四）依卷附告訴人之驗傷診斷書記載，告訴人子○○固受有左上肢撕裂傷約二
         十公分、左腰脥撕裂傷三十公分、顏面、頭皮撕裂傷等傷害；丁○○受有
         左膝深度砍傷十四公分併左臏骨骨折、肌腱斷裂、外側韌帶斷裂、左手腕
         砍傷二處各六公分、五公分併神經斷裂、右肩撕裂傷六公分；丑○○受有
         臉部撕裂傷十二公分、左上臂皮膚撕脫傷十三乘以七公分、左前臂撕裂傷
         六公分併肌腱斷裂、左手多處撕裂傷五公分、三公分併多處肌腱斷裂等傷
         害，惟上揭傷勢均未傷及告訴人等之臟器，有上開驗傷診斷書及告訴人等
         人受傷相片附卷可佐，且告訴人丁○○於送醫時，若未能立即救治，亦不
         會有生命危險；告訴人丑○○於送醫時，生命跡象穩定，無生命之危險，
         有安泰醫院九十年五月十九日醫總字第一九六一號函、財團法人長庚紀念
         醫院高雄分院九十年五月二十六日（九０）長庚院高字第一五六八號函在
         卷可佐，足認告訴人等人所受傷勢雖多，然尚未傷及臟器等要害，告訴人
         丁○○、丑○○二人亦無生命之危險。又告訴人子○○在送高雄市立小港
         醫院急救時，處於休克狀態，血壓一度降至７７／５２ＭＭＨＧ，有生命
         危險等情，固有高雄市立小港醫院九十年五月二十五日（九０）高醫港密
         字第０七八一號函在卷可稽，然該函文亦載明：告訴人送急診時意識清醒
         一節，告訴人子○○陳述：我送到醫院約一個小時後，醫師才過來做救護
         之工作，之前只有做簡單的手部止血動作，對於我的背部三十公分之傷口
         並無處理等語（見本院九十一年九月二十日審判筆錄）；證人即告訴人蔡
         正璋之主治醫師癸○○亦於本院調查時到庭證稱：他來時血壓、心跳、呼
         吸還算穩定，曾經有一度在當晚九點二十一分血壓下降，可能是出血引起
         ，當時我們已經幫他傷口止血，也有打點滴，所以在醫院之環境下，血壓
         應該不會繼續下降，但是如果沒有醫院救護情形下，血壓繼續下降，就可
         能有生命危險，並沒有傷到臟器等語（見本院九十一年七月二日訊問筆錄
         ），足見告訴人係因送醫一小時後始救治，且因背部較嚴重之傷口未即時
         處理，方因出血過多引起休克，然在醫院救護之環境下，亦無生命之危險
         。綜上，告訴人丑○○、丁○○、子○○等人所受傷害均未傷及臟器等要
         害，且均無生命之危險，尚難依上開小港醫院函文即逕認被告等人有殺人
         之犯意。
   （五）告訴人丑○○等三人在案發之時並無攜帶刀械前往一節，業據被告庚○○
         於本院調查時供述：丑○○、丁○○、子○○進來時候，他們是空手的，
         應該是我們的人拿兇器的等語（見本院九十一年四月九日訊問筆錄），核
         與證人寅○○證稱：對方（只丑○○等人）是三個人一起進來，我有看到
         他們，但是沒有看到他們手裡拿著刀子，水果刀及鐵鎚都是辛○○家裡的
       等語（見本院九十一年五月十四日訊問筆錄）；證人壬○○○於偵查中亦
         證述：他們三人（指丑○○等人）未帶兇器，是用手打等語相符（見九十
         年偵字第六三０一號偵卷第九十五頁），且證人壬○○○、寅○○均與被
         告等人關係較為密切，其為上開不利於被告之證詞，自足採信，復參以首
         當遭告訴人丑○○、丁○○毆打之被告辛○○，所受傷勢均屬擦挫傷，並
         無一為利器所致，而隨即與渠等二人發生扭打之被告甲○○，則毫髮無傷
         ，被告乙○○所受傷勢係左前臂撕裂傷六乘以一公分一處，被告庚○○則
         為右上眼瞼撕裂傷一乘以零點三公分、鼻部擦傷一乘以零點二公分（均見
         診斷證明書），與告訴人丑○○等三人相較，非但傷勢輕微，亦無一為刀
         械所致，足見告訴人丑○○、子○○、丁○○等人案發當時係赤手空拳前
         往被告辛○○住處，扣案刀械全為被告辛○○、乙○○、甲○○、庚○○
         等人所持有，足堪認定。則被告辛○○、甲○○、乙○○、庚○○分持鐵
         鎚、西瓜刀、水果刀、藍波刀等凶器加以圍砍空手之丑○○、丁○○、蔡
         正璋三人，期間約十分鐘，以被告渠等人數較多、時間頗長及對方均空手
         之強烈優勢下，若被告等人確有殺人之故意，告訴人等人之傷勢應非僅止
         於此，應認其等僅具有傷害之犯意。綜上，審酌當時情狀、被告之動機、
         下手部位及告訴人傷勢等情，被告等人並無致告四如等人於死之犯意甚明
         ，核被告辛○○、甲○○、乙○○、庚○○所為，顯係犯刑法第二百七十
         七條第一項普通傷害罪，與刑法二百七十一條第二項、第一項殺人未遂罪
         之構成要件顯然有違，公訴人認被告等人此部分所為，係犯刑法二百七十
         一條第二項、第一項之殺人未遂罪，容有誤會。又告訴人丑○○、丁○○
         、子○○於本院調查中業已撤回傷害告訴，有本院九十一年七月二日訊問
         筆錄及和解書一紙可稽，被告此部分傷害犯行，依前揭所述，本應諭知不
         受理判決，惟此部分與前開有罪部分，有牽連犯之裁判上一罪關係，爰不
         另為不受理之諭知，併此敘明。
貳、被告甲○○、辛○○、乙○○、庚○○被訴傷害部分及被告丑○○、丁○○、子
    ○○被訴侵入住宅及傷害部分：
 一、公訴意旨另以：於民國九十年二月二十日晚間，因己○○女兒離家多日未歸，
     被告丑○○遂陪同己○○前往被告辛○○在高雄市○○區○○街一九之二號住
     處尋找，其間因己○○語氣不佳，與辛○○家人發生爭執，辛○○在其母以電
     話告知上情後，因而心生不滿，隨即邀集被告乙○○、甲○○、庚○○等人，
     基於傷害之犯意聯絡，在當晚十一時許前往己○○前址住處騎樓下，由其中一
     人持類似手指虎兇器，其餘人等則徒手，共同毆打丑○○、己○○二人（傷害
     己○○部分未據告訴），致丑○○受有左頰不規則長裂傷二十乘以二乘以一點
     三公分、左右兩肩擦傷各五乘以三公分、五乘以二公分等傷害。上開傷害事件
     發生後，丑○○意欲與辛○○等人就該事件作一個了結，於是在同年月二十五
     日七時四十分許，邀集被告子○○、丁○○、丙○○、戊○○等人，分乘兩部
     自用小客車，共同前往高雄市○○區○○街一九之二號辛○○住處，因辛○○
     不在而未遇。隨即轉往高雄市○○區○○路一五六巷二號辛○○另一住處尋找
     ，當晚七時五十分許抵達後，見該處大門未關，先到的丑○○、戊○○、子○○三人遂逕自進入，並基於傷害犯意之聯絡，由丑○○、戊○○進入內室徒手
     毆打辛○○、乙○○，致辛○○則受有右下肋擦挫傷、腹部挫傷併血尿、頸部
     挫傷、雙手擦傷、雙膝擦挫傷、右眼部瘀青等傷害，乙○○則受有左前臂撕裂
     傷六乘以一公分之傷害等語，因認被告甲○○、辛○○、乙○○、庚○○涉犯
     刑法第二百七十七條第一項普通傷害罪嫌，被告丑○○、丁○○、子○○涉犯
     刑法第三百零六條侵入住宅及同法第二百七十七條第一項普通傷害罪嫌。
 二、按告訴乃論之罪，告訴人於第一審辯論終結前得撤回其告訴，又告訴經撤回者
     ，應諭知不受理之判決，刑事訴訟法第二百三十八條第一項、第三百零三條第
     三款定有明文。
 三、本件被告甲○○、辛○○、乙○○、庚○○因傷害案件，被告丑○○、丁○○
     、子○○因侵入住宅及傷害案件，分別經檢察官提起公訴，認被告甲○○、辛○○、乙○○、庚○○係犯刑法第二百七十七條第一項之傷害罪，而被告丑○○、丁○○、子○○係犯刑法第三百零六條侵入住宅罪及第二百七十七條第一
     項之傷害罪。惟上揭二罪依同法第二百八十七條前段及第三百零八條之規定，
     均須告訴乃論。茲據告訴人丑○○、丁○○、子○○當庭撤回對被告甲○○、
     辛○○、乙○○、庚○○之傷害告訴，告訴人辛○○當庭撤回對被告丑○○、
     丁○○、子○○之侵入住宅及傷害告訴，告訴人乙○○撤回對被告丑○○、丁○○、子○○傷害之告訴，有本院九十一年七月二日、同年月十六日訊問筆錄
     及和解書一紙可稽，揆諸前開說明，自均應為不受理判決之諭知。
據上論斷，應依刑事訴訟法第二百九十九條第一項前段、第三百零三條第三款，刑法
第二十八條、第三百零二條第一項、第四十一條第一項前段、罰金罰鍰提高標準條例
第一條前段、第二條，判決如主文。
本案經檢察官林俊傑到庭執行職務。
中    華    民    國        九十一      年      十      月      四      日
                                  臺灣高雄地方法院刑事第六庭
                                      審判長 法  官       李政庭
                                             法  官       周玉群
                                             法  官       邱泰錄
右正本證明與原本無異。
如不服本判決，應於判決送達後十日內，向本院提出上訴狀。
                                             書記官      林慧君
中    華    民    國      九十一      年      十      月      七      日
中華民國刑法第三百零二條
 (剝奪他人行動自由罪)
私行拘禁或以其他非法方法，剝奪人之行動自由者，處五年以下有期徒刑
、拘役或三百元以下罰金。
因而致人於死者，處無期徒刑或七年以上有期徒刑，致重傷者，處三年以
上十年以下有期徒刑。
第一項之未遂犯罰之。
